最高法院刑事判決　　　　　　　　　 111年度台上字第1463號
上　訴　人　黃○健



上列上訴人因加重詐欺案件，不服臺灣高等法院高雄分院中華民
國110年10月12日第二審判決（110 年度上訴字第648號，起訴案
號：臺灣高雄地方檢察署106年度偵字第12139號，106 年度少連
偵字第85、146、170、177號），提起上訴，本院判決如下：
    主  文
上訴駁回。
    理  由
一、按刑事訴訟法第377 條規定，上訴於第三審法院，非以判決
    違背法令為理由，不得為之。是提起第三審上訴，應以原判
    決違背法令為理由，係屬法定要件。如果上訴理由書狀並未
    依據卷內訴訟資料，具體指摘原判決不適用何種法則或如何
    適用不當，或所指摘原判決違法情事，顯與法律規定得為第
    三審上訴理由之違法情形，不相適合時，均應認其上訴為違
    背法律上之程式，予以駁回。
二、本件原審審理結果，認為上訴人黃○健幫助加重詐欺之犯行
    明確，引用第一審判決書記載之事實、證據及理由，因而維
    持第一審所為論處上訴人犯幫助三人以上共同犯詐欺取財罪
    刑之判決，駁回檢察官在第二審之上訴，已詳敘其調查證據
    之結果及憑以認定犯罪事實之心證理由。復說明上訴人為本
    件犯行時，尚未滿20歲而非成年人，核與兒童及少年福利與
    權益保障法第112條第1項前段規定，以「成年人」教唆、幫
    助或利用兒童及少年或與之共同實施犯罪為加重刑罰要件不
    符，則不論上訴人是否知悉或可得而知其介紹加入本件詐欺
    集團之陳○○（人別資料詳卷）為少年，或其餘共犯有無因
    此加重條件者，均無對上訴人依前揭規定加重其刑之餘地，
    載敘甚詳。上訴意旨猶謂其不知陳○○為少年，不應援引前
    揭規定對其加重刑罰等語，顯屬誤解，自非依卷證資料執為
    指摘之合法第三審上訴理由。
三、刑之量定，屬事實審法院得依職權自由裁量之事項，苟其量
    刑已以行為人之責任為基礎，並斟酌刑法第57條各款所列情
    狀，在法定刑度內，酌量科刑，無顯然失當或違反公平、比
    例及罪刑相當原則者，亦無偏執一端，致明顯失出失入情形
    ，自不得指為違法。本件原判決引用第一審判決記載之理由
    ，已具體審酌關於刑法第57條科刑等一切情狀，在罪責原則
    下適正行使其量刑之裁量權，客觀上並未逾越法定刑度，亦
    與罪刑相當原則無悖，難認原判決有逾越法律所規定之範圍
    ，或濫用其裁量權限之違法情形。上訴意旨漫詞指摘原判決
    量刑過重，係對事實審法院量刑之職權行使，任意指摘，同
    非適法之第三審上訴理由。
四、依上所述，本件上訴違背法律上之程式，應予駁回。
據上論結，應依刑事訴訟法第395條前段，判決如主文。
中    華    民    國   111    年    3     月    16    日
                  刑事第六庭審判長法  官  許  錦  印  
                                  法  官  朱  瑞  娟  
                                  法  官  劉  興  浪  
                                  法  官  高  玉  舜  
                                  法  官  何  信  慶  
本件正本證明與原本無異
                                  書記官
中    華    民    國   111    年    3     月    21    日